【裁判字號】    95,台上,3653
【裁判日期】    950630
【裁判案由】    違反毒品危害防制條例
【裁判全文】
最高法院刑事判決            九十五年度台上字第三六五三號
    上  訴  人  台灣高等法院台中分院檢察署檢察官
    上  訴  人
    即  被  告  甲○○
                        71號.
                        （另案在台灣台中監獄執行中）
    選任辯護人  張居德律師
                王錦昌律師
    被      告  乙○○
                        6號
                        （另案在台灣台中女子監獄執行中）
上列上訴人等因被告等違反毒品危害防制條例案件，不服台灣高
等法院台中分院中華民國九十五年四月十八日第二審判決（九十
四年度上重訴字第五七號，起訴案號：台灣台中地方法院檢察署
九十四年度偵字第八五二六號），提起上訴，本院判決如下：
    主  文
原判決撤銷，發回台灣高等法院台中分院。
    理  由
本件原判決認定：上訴人即被告甲○○透過李春松之介紹而經常
向真實姓名年齡不詳綽號「阿順」之台灣籍成年男子購買海洛因
施用，因甲○○之帳目清楚而獲得「阿順」及李春松之信賴；真
實姓名年齡不詳綽號「安哥」之台灣籍成年男子則為「阿順」、
李春松及甲○○之朋友。渠等均明知海洛因係第一級毒品，且為
行政院公告管制進口之物品，仍共同基於運輸第一級毒品海洛因
及自大陸地區私運管制物品進入台灣地區之犯意聯絡，於民國九
十四年四月二十六日，甲○○前往大陸某地，和「阿順」及李春
松碰面後，知悉渠等會自大陸地區，以漁船夾藏海洛因，由海運
運輸至台灣北部沿海地區丟包，「阿順」及李春松告知甲○○回
台後，可至台北縣金山鄉向「安哥」拿取八塊海洛因磚，並可以
新台幣（下同）七十萬元之低價購買其中一塊以供施用或運用，
其餘七塊則委由甲○○暫為保管，以待「阿順」派人前往拿取；
經甲○○同意，即於九十四年五月十二日取道澳門搭機返回桃園
中正國際機場，當日晚上七、八時許，由其女友即被告乙○○駕
駛車號八Ｖ－三一七二號自用小客車，前往載送至台北縣金山鄉
投宿於汽車旅館。翌日凌晨一時許，甲○○單獨駕駛乙○○之自
用小客車前往「安哥」家（位於金山鄉○○○路金山高中旁），
告知「安哥」係「阿順」叫其來拿取海洛因磚，惟因「安哥」尚
未取得海洛因磚，甲○○乃返回汽車旅館休息等候消息，並以乙
○○所有之0000－000000號行動電話及自己所有之0
000－000000號行動電話，與李春松聯絡關於台灣北部
沿海地區打撈東西（指海洛因磚）之情形。當日中午，甲○○、
乙○○駕車前往「安哥」家，「安哥」告知甲○○東西（指海洛
因磚）正由其朋友「阿海」在找尋，期間「安哥」駕駛其車搭載
甲○○、乙○○前往北部沿海兜風，下午四、五時許並前往海邊
某家餐廳吃飯。至晚上八時五分許，「阿海」打電話聯絡「安哥
」，謂東西（指海洛因磚）已經找到，要「安哥」過去拿取，「
安哥」即駕其車搭載甲○○前往海邊向「阿海」取得八塊海洛因
磚後，即返回「安哥」家旁，由甲○○將八塊以三層紅白相間之
塑膠袋包裝之海洛因磚，置於乙○○之自用小客車後車廂地毯下
面之備胎旁邊，再由「安哥」駕駛其車與甲○○返回餐廳與乙○
○碰面，嗣甲○○和乙○○回到「安哥」家旁開車，由乙○○沿
國道一號高速公路往台中方向行駛。上開運輸毒品之訊息為台灣
台中地方法院檢察署檢察官偵辦其他毒品案件發現，乃指揮內政
部警政署刑事警察局第六隊第二組等單位監控，於九十四年五月
十四日凌晨一時許，在國道高速公路台中縣后里收費站（下稱后
里收費站）南下處攔檢該車，而自後車廂地毯下面之備胎旁邊查
獲第一級毒品海洛因磚八塊及包裝海洛因之塑膠袋三個，並扣得
甲○○所有供聯絡運輸毒品所用之0000000000號行動
電話一具（含ＳＩＭ卡一張）等情。因而撤銷第一審關於甲○○
部分之判決，改判論甲○○以共同運輸第一級毒品罪，判處無期
徒刑，褫奪公權終身，並諭知扣案之海洛因磚捌塊（淨重貳仟捌
佰玖拾貳點肆零公克，空包裝重參佰壹拾參點伍肆公克，純度百
分之八四．六五，純質淨重貳仟肆佰肆拾捌點肆貳公克）沒收銷
燬之；塑膠袋參個及0000－000000號行動電話壹具（
含ＳＩＭ卡壹張）宣告沒收之。原判決另以公訴意旨略稱：被告
乙○○與其男友甲○○共同參與前揭犯行等情，因認其涉犯毒品
危害防制條例第四條第一項之運輸第一級毒品罪嫌，到庭檢察官
又補充論告其同時涉犯懲治走私條例第二條第一項之私運管制物
品進口罪嫌云云。經審理結果，認不能證明乙○○犯罪，因而維
持第一審諭知乙○○部分無罪之判決，駁回檢察官該部分在第二
審之上訴，固非無見。
惟查：（一）科刑之判決書其所載之事實及理由必須必須互相適
合，否則即屬理由矛盾，其判決當然違背法令。原判決事實記載
：甲○○、李春松、「阿順」、「安哥」等人，均明知海洛因係
第一級毒品，且為行政院公告管制進口之物品，仍共同基於運輸
第一級毒品海洛因及自大陸地區私運管制物品進入台灣地區之犯
意聯絡，於九十四年四月二十六日，甲○○前往大陸某地，和「
阿順」及李春松碰面後，知悉渠等會自大陸地區，以漁船夾藏海
洛因，由海運運輸至台灣北部沿海地區丟包，「阿順」及李春松
告知甲○○回台後，可至台北縣金山鄉向「安哥」拿取八塊海洛
因磚，並可以七十萬元之低價購買其中一塊以供施用或運用，其
餘七塊則委由甲○○暫為保管，以待「阿順」派人前往拿取等情
（見原判決第二頁第二至十六行），已明白認定甲○○與「阿順
」、「安哥」及李春松等人間，有共同自大陸地區私運管制物品
進入台灣地區之犯意聯絡。惟於理由內則說明：甲○○並未參與
聯絡走私條例之犯行，……足認「阿順」告訴甲○○時，毒品應
係已走私入台灣，因此甲○○縱使知悉「阿順」等人私運毒品入
台灣，然其僅知悉，並未參與謀議或行為之分擔，尚不能論有共
犯走私之犯行等語（見原判決第六頁倒數第六行、第九頁倒數第
一至三行、第十頁第一行）。是甲○○與「阿順」、「安哥」及
李春松等人間，有無共同自大陸地區私運管制物品進入台灣地區
之犯意聯絡，原判決事實之認定及理由之說明不相一致，自有判
決理由矛盾之違背法令。（二）事實審法院本於調查所得之資料
，以供述證據認為一部為真實者，固得採取或捨棄其一部，以為
裁判之根據，但其所以採取或捨棄一部之心證理由，應詳為闡述
，方足以昭折服。本件原判決理由說明：甲○○對於前揭事實於
第一審及原審審理時自白不諱等語（見原判決第四頁第一、二行
）。如果不虛，係認甲○○坦承其犯行。然甲○○先於第一審調
查時供稱：「（問：九十四年五月十二日前幾天是否有與『阿順
』談好有海洛因要運輸？）答：沒有，是他說有海洛因寄放淡水
的阿水那裡，阿水那裡不方便給人家寄放，寄放我那裡好不好，
如果寄放我那裡，我可以吃多少，算多少，我才說好。」；嗣於
原審調查時供述：「一、否認，我沒有運輸毒品。二否認、我沒
要販賣毒品，我只是暫時幫他（指『阿順』）保管，他還是會來
拿走的」等語（見第一審卷第二十三頁、原審卷第五十八至五十
九頁）。則甲○○應非完全自白其犯行，原判決未詳細說明其究
係採信該被告於第一審、原審審理時何一部分之供詞，及其摒除
其餘部分之心證理由，即遽為上開認定，難謂無判決理由不備之
違誤。（三）依毒品危害防制條例第十八條第一項規定，得諭知
沒收並銷燬之者，以查獲之毒品及專供製造或施用毒品之器具為
限，並不及於毒品之外包裝。本件依原判決事實之記載及理由之
說明，經查獲之第一級毒品海洛因磚八塊，其「空包裝」（重三
百一十三點五四公克）業與海洛因析離而分別鑑秤其重量，並無
不能個別宣告沒收之情事，原判決併依毒品危害防制條例第十八
條第一項諭知沒收銷燬，亦有適用法則不當之違背法令。（四）
證據之證明力，固屬於法院判斷之自由，但不得違背經驗法則、
論理法則，如證據之本身依照吾人日常生活經驗所得之定則觀察
，尚有疑竇，則難遽採為被告有利或不利之認定。依卷附海巡署
台中查緝隊監察號碼：0000－000000（甲○○之行動
電話號碼）、0000－000000號（乙○○之行動電話號
碼）電信監察譯文表記載之內容觀察，自九十四年五月十三日凌
晨三時二十六分許起至同日清晨五時五分許止，甲○○使用乙○
○之0000－000000號行動電話與李春松通話，自同日
清晨五時十九分許起至同日中午止，復以其自己使用之0000
－000000號行動電話與李春松通話，當時乙○○與甲○○
同在一起，且雙方同往汽車旅館休息，嗣並同往餐廳赴約，並未
真正旅遊等情，業據甲○○供述在卷，且有上開電信監察譯文表
二紙可考（見偵查卷第七十二至八十四頁）；又警方經檢察官指
揮，在后里收費站南下處協助攔下車號八Ｖ－三一七二號自用小
客車，請車上之人出示隨身攜帶之物品以供查驗，女生（即乙○
○）乃下車應警方之要求，自後車廂將備胎上覆蓋板打開，警方
見有一包塑膠袋，乃多次要求將塑膠袋取出，未獲置理，詢問是
何東西，亦未回應，俟警方加重語氣後，乙○○始取出塑膠袋，
打開發現有八塊海洛因，當日乙○○對於全部過程均未配合等情
，亦據證人莊富堯於第一審審理時證陳屬實（見第一審卷第一０
三至一０六頁）。。上開事證如果可信，則乙○○當時既駕車載
送，並與甲○○同處，能否謂其完全不知甲○○與李春松以暗語
交談之內容及與李春松密切聯繫，暨與「安哥」接觸之目的？乙
○○何以未向甲○○質疑未能旅遊之原因？其若不駕駛之車輛後
車廂藏放毒品，於后里收費站南下處為警攔下後，何以不願配合
警方之要求，即時將備胎處之覆蓋物掀開，以供警方查驗？原判
決認乙○○不知其自小客車後車廂內藏放毒品，而無運輸毒品之
犯意，是否合於經驗法則及論理法則，尚非全然無疑。究竟實情
如何，因攸關乙○○應否與甲○○共負運輸毒品之罪責，自有詳
察審認之必要。原審未予究明，遽以乙○○駕駛之自小客車後車
廂備胎旁，雖經查獲海洛因磚八塊，惟尚有合理懷疑之處，無法
產生有罪之心證，而為有利於乙○○之判決, 難謂已符採證法則
。以上或為檢察官及甲○○上訴意旨所指摘，或為本院得依職權
調查之事項，被告甲○○亦上訴表示不服，應認原判決有撤銷發
回之原因。
據上論結，應依刑事訴訟法第三百九十七條、第四百零一條，判
決如主文。
中    華    民    國  九十五  年    六    月   三十   日
                      最高法院刑事第六庭
                          審判長法官  邵  燕  玲
                                法官  張  清  埤
                                法官  陳  世  雄
                                法官  陳  朱  貴
                                法官  蔡  彩  貞
      本件正本證明與原本無異
                                      書  記  官
中    華    民    國  九十五  年    七    月    四    日
                                                      V


司法院資訊處製作；財團法人民間司法改革基金會備份。
